臺灣臺中地方法院民事判決　94年度訴字第1061號
原　　　告　乙○○
被　　　告　丙○○
　　　　　　甲○○○
　　　　　　丁○○
當事人間損害賠償事件，本院於94年7月14日言詞辯論終結，判
決如下：
    主    文
原告之訴及假執行聲請均駁回。
訴訟費用由原告負擔。
    事實及理由
一、本件被告丁○○經合法通知，無正當理由未到場，核無民事
    訴訟法第三百八十六條各款所列情形，准依原告之聲請，由
    其一造辯論而為判決，合先敘明。
二、本件原告起訴主張：原告及被告丙○○之母陳劉六妹於民國
    九十年九月初患重度腦中風，意識、言語不清，被告丙○○
    、甲○○○趁機將陳劉六妹所有坐落台中縣東勢鎮○○段九
    八五地號（下稱系爭土地）土地所有權狀、印鑑章、印鑑証
    明書交付知情之地政士被告丁○○，委託被告丁○○偽造陳
    劉六妹與被告丙○○間以贈與為原因之土地贈與所有權移轉
    契約書，盜蓋陳劉六妹印鑑章，並由被告甲○○○於契約書
    上偽簽陳劉六妹之署押，並偽造土地增值稅申報書向東勢鎮
    稅捐處申報土地增值稅免稅証明書及向國稅局申報土地及農
    作物贈與之不計入贈與稅額証明書，再據以向東勢地政事務
    所辦理所有權移轉登記，致陳劉六妹喪失系爭土地所有權。
    陳劉六妹於九十一年五月八日亡故，繼承人除原告及被告丙○○外，陳秀花、陳秀鳳均已於九十一年六月二十四日向鈞
    院拋棄繼承，被告之侵權行為致原告喪失繼承系爭土地應有
    部分之二分之一，爰依侵權行為法則請求被告連帶賠償。並
    聲明：被告應連帶給付原告新台幣（下同）三百萬元及自訴
    狀繕本送達翌日起至清償日止，按年利率百分之五計算之利
    息。
三、被告丁○○未到庭，亦未提出任何書狀或資料供本院審酌；
    被告丙○○及甲○○○則辯稱，並未偽造文書，系爭土地之
    過戶事宜確係於被告丙○○之母親陳劉六妹意識清楚時，由
    陳劉六妹授權辦理就系爭土地以贈與為原因之土地所有權移
    轉事宜。並聲明：駁回原告之訴。
四、按因故意或過失不法侵害他人權利者，負損害賠償責任，民
    法第一百八十四條第一項前段固有明文。惟當事人主張有利
    於己之事實者，就其事實有舉證之責任，此觀民事訴訟法第
    二百七十七條之規定自明。準此，原告請求被告負侵權行為
    損害賠償責任，即應先就其主張被告確有故意或過失不法侵
    害原告權利之有利事實負舉證責任。
五、本件原告主張被告丙○○、甲○○○及被告丁○○偽造陳劉
    六妹為贈與人之贈與契約及系爭土地移轉登記申請書，盜蓋
    陳劉六妹印鑑章，並由被告甲○○○於契約書上偽簽原告之
    母之陳劉六妹之署押云云，無非係以陳劉六妹於九十年九月
    初已罹腦中風，意識不清、言語不清，自不可能授權被告丙○○及甲○○○辦理陳劉六妹所有系爭土地贈與被告丙○○
    之事宜為其論據。惟經本院調閱被告丙○○及被告甲○○○
    被訴偽造文書等案件卷宗（含台灣台中地方法院檢察署九十
    一年發查第二七七二號、九十一年偵字第一六一八四號卷及
    台灣高等法院台中分院檢察署九十一年上聲議字第八六四號
    處分書）及本院九十一年繼字第五０四號拋棄繼承卷查明：
（一）本件原告及被告丙○○之母陳劉六妹於九十一年五月八日
      死亡，其名下之系爭土地由被告丁○○任被告陳鎮峰及陳
      劉六妹雙方之代理人，以「贈與」為原因，向台中縣東勢
      地政事務所申請辦理所有權應有部分之移轉登記，並於九
      十一年二月八日辦妥移轉登記，且贈與契約之訂立日期為
      九十年十二月十四日，此有陳劉六妹之除戶戶籍謄本及繼
      承系統表可憑（詳本院九十一年度繼字第五０四號拋棄繼
      承卷），系爭土地贈與所有權移轉契約書、土地增值稅証
      明書及贈與稅不計入贈與總額証明書、土地所有權移轉登
      記申請書影本各一紙可稽（見台中地方法院檢察署九十一
      年發查字第二七七二號卷第七頁至十三頁），及有土地登
      記謄本附本卷可稽。
（二）原告主張陳劉六妹於九十年九月初中風，意識不清，言語
      不清，固據其提出行政院衛生署豐原醫院九十年九月二十
      四日出具之農民健康保險殘廢診斷書，其上雖記載陳劉六
      妹意識狀態不清楚，言語不清，惟此均為九十年九月二十
      四日之判斷，且依上診斷書所載陳劉六妹之意識並未到達
      無意識狀態，言語亦未到達喪失言語能力之狀態；再據陳
      劉六妹之弟劉火城於上開刑事案件偵查（九十一年九月十
      九日）中証稱：「（你姐姐何時生病？）去年中風有時清
      楚有時不清楚，九十一年開始就不大清楚。」（詳九十一
      年偵字第一六一八四號卷第四十四頁），陳劉六妹於九十
      年尚處於有時清楚有時不清楚之狀態；而東勢戶政事務所
      戶籍員黎美妹復於偵查中具結證稱：「（去年十一月有無
      去甲○○○家向他婆婆陳劉六妹辦印鑑變更？）有，因為
      九十年十一月二十六日丙○○到東勢戶政事務所申請鑑定
      證明，我發現他帶來之印章與印鑑不符，他又說陳劉六妹
      身體重病，依法令，因患重病者我可以到家服務，他有填
      到府服務表，我呈報上級核准，當天我由丙○○陪同到他
      家幫他辦印鑑變更。（你看到陳劉六妹，他意識清楚否？
      ）很清楚，我問他為何要辦，他說印鑑不見了，他要辦變
      更。且申請書上有他親自蓋的指紋，因他不會簽名。」（
      詳上述九十一年偵字第一六一八四號卷九十一年十月九日
      訊問筆錄），復有台中縣東勢戶政事務所到家服務登記表
      、印鑑登記證明申請書影本可稽（詳上述偵查卷第五十七
      頁至六十二頁）顯見陳劉六妹於九十年十一月二十六日時
      意識亦處於清楚之狀態。綜上所述，陳劉六妹於九十年間
      並未完全喪失意識，且於九十年十一月二十六日尚自行同
      意辦理印鑑之變更，足認陳劉六妹當時之意識尚屬清醒。
      是被告丙○○、甲○○○所辯非無理由；此外，原告復不
      能舉出其他確切證據，足資證明被告確有其所指上開偽造
      文書之侵權行為，且原告所指被告因上開事實所涉及刑責
      部分，亦經台灣台中地方法院台中檢察署九十一年偵字第
      一六一八四號以不能證明被告有偽造文書之犯行為不起訴
      處分，並經台灣高等法院台中分院檢察署以九十一年度上
      聲議字第八六四號處分書駁回本件原告之再議聲請而確定
      （詳見上述九十一年偵字第一六八一四號卷及該卷內中高
      分檢九十一年度上聲議字第八六四號處分書），是原告之
      主張，實尚難遽採。
六、綜上所述，原告既不能證明被告有上開侵權行為，則原告依
    據侵權行為之法則，請求被告連帶給付三百萬元及並加計法
    定遲延利息，自屬不應准許。原告既應受敗訴判決，則其假
    執行之聲請亦因已失所附麗，應併予駁回。
七、至兩造其餘之攻擊或防禦方法及未經援用證據，經本院斟酌
    後，認為均不足以影響本判決之結果，自無逐一詳予論駁之
    必要，併此敘明。
八、本件訴訟費用之依據：民事訴訟法第七十八條。
中　　華　　民　　國　　94　　年　　7　　月　　29 　　日
                  民事第二庭    法  官  涂秀玲
正本係照原本作成。
如對本判決上訴，須於判決送達後20日內向本院提出上訴狀。
中　　華　　民　　國　　94　　年　　7　　月　　29　　日
                                書記官
